【裁判字號】    97,消債更,189
【裁判日期】    990107
【裁判案由】    更生事件
【裁判全文】
臺灣士林地方法院民事裁定           97年度消債更字第189號
聲  請  人
即  債務人  甲○○
上列聲請人聲請更生事件，本院裁定如下：
    主  文
聲請人甲○○自中華民國九十九年一月十一日十七時起開始更生
程序。
命司法事務官進行本件更生程序。
    理  由
一、按債務人不能清償債務或有不能清償之虞，且無擔保或無優
    先權之債務總額未逾新臺幣（下同）1,200 萬元者，於法院
    裁定開始清算程序或宣告破產前，得向法院聲請更生，觀之
    消費者債務清理條例第3 條、第42條第1 項規定自明。次按
    ，自債務人提出協商請求之翌日起逾30日不開始協商，債務
    人得逕向法院聲請更生，同條例第153 條定有明文。第按，
    法院開始更生程序之裁定，應載明其年、月、日、時，並即
    時發生效力；法院開始更生或清算程序後，得命司法事務官
    進行更生或清算程序，必要時得選任律師、會計師或其他適
    當之自然人或法人一人為監督人或管理人，復為同條例第45
    條第1 項、第16條所明定。
二、本件聲請意旨略以：聲請人有不能清償債務之情事，前曾於
    民國97年間以書面向最大債權金融機構即玉山商業銀行股份
    有限公司（下稱玉山銀行）請求共同協商債務清償方案，惟
    玉山銀行因聲請人未使用銀行公會版本之聲請書，而逾30日
    期間未開始與聲請人協商。又聲請人無擔保或無優先權之債
    務總額為129 萬9,163 元，未逾1,200 萬元，且未經法院裁
    定開始清算程序或宣告破產。為此，向本院聲請更生等語。
三、經查，聲請人甲○○所主張之上開事實，業據提出聲請人聲
    請前置協商之存證信函及聲請文件（見本院卷第38至52頁）
    、財團法人金融聯合徵信中心當事人綜合信用報告－債務清
    理條例前置協商專用債權人清冊（見本院卷第58至69頁）等
    為證。另按消債條例第151 條第1 項規定，聲請人聲請前置
    協商僅需提出債權人清冊，以書面向最大債權金融機構請求
    協商債務清償方案並表明共同協商意旨即為已足，惟審酌玉
    山銀行提出之前置協商補件通知函（見本院卷第234 、235
    頁）與聲請人提出之存證信函後可知，玉山銀行強令聲請人
    需以銀行公會版本聲請書請求協商，始願意與其進行實質協
    商程序，於法尚屬無據，自為不可歸責於聲請人，聲請人以
    玉山銀行自其提出協商之翌日起逾30日不開始協商，而聲請
    更生，於法即無不合。再聲請人現有資產，僅有位在雲林縣
    古坑鄉之房地1 筆，並已設定擔保金額為240 萬元之最高限
    額抵押權予玉山銀行，另設定擔保金為220 萬元之最高限額
    抵押權予徐建忠，此有建物登記謄本、土地登記謄本及財產
    歸屬資料清單等，附卷可參（見本院卷第23至26、33頁），
    而該筆不動產價值依玉山銀行陳報，僅約為207 萬元，此有
    玉山銀行98年9 月30日民事陳報狀，在卷足參（見本院卷第
    291 頁）。而聲請人95至97年每月平均薪資約為6 萬7,000
    元，此有薪資單（見本院卷第27至30、123 、240 至257 頁
    反面、274 頁）、95至97年度綜合所得稅各類所得資料清單
    （見本院卷第31、32、279 頁）、薪資轉帳存摺（見本院卷
    第198 至223 頁）等，在卷可稽，其名下雖有前述價值約20
    7 萬元之不動產，惟無擔保及無優先權債務總額為129 萬9,
    163 元、有擔保之債務總額達263 萬6,000 元，聲請人主張
    有不能清償債務之情事，應堪認為真實。又聲請人查無消費
    者債務清理條例第6 條第3 項、第8 條或第46條各款所定駁
    回更生聲請之事由存在。揆之首揭規定及說明，聲請人聲請
    裁定准許更生，於法尚無不合，應許開始更生程序，並命司
    法事務官進行本件更生程序。
四、爰裁定如主文。
中    華    民    國    99    年    1     月    7     日
                  民事第二庭  法      官  蕭錫証
上為正本係照原本作成。
本件不得抗告。
中    華    民    國    99    年     1    月    7     日
                              書  記  官  羅伊安

司法院資訊處製作；財團法人民間司法改革基金會備份。
